【裁判字號】    91,自緝,36
【裁判日期】    920410
【裁判案由】    詐欺
【裁判全文】
臺灣高雄地方法院刑事判決                          九十一年度自緝字第三六號
    自  訴  人  甲○○
    被      告  丁○○
右列被告因詐欺案件，經自訴人提起自訴，乙○判決如左：
    主  文
丁○○無罪。
    理  由
一、自訴意旨略以：被告丁○○明知自己無清償之能力，竟意圖為自己不法之所有，
    於民國（下同）八十八年一月十六日委由丙○○持被告所開立之面額新台幣（下
    同）二十萬元、發票日及付款人均不詳之支票一紙向自訴人甲○○借款週轉，丙
    ○○並佯稱有足夠之清償能力，致使自訴人陷於錯誤而借予丙○○二十萬元，並
    約定於一個月後清償。詎自訴人屆期提示，竟不獲兌現。經協調後，被告另於八
    十八年十二月十六日持面額分別為十萬元、十萬九千元、發票日分別為八十九年
    一月十六日、同月十八日、付款人均為萬泰商業銀行北高雄分行之支票各一紙換
    為前開退票，惟自訴人屆期再提示，亦不獲兌現。經自訴人多方找尋被告，被告
    均避不見面，自訴人始知受騙，因認被告涉有刑法第三百三十九條第一項之詐欺
    取財罪嫌云云。
二、按犯罪事實應依證據認定之，無證據不得推定其犯罪事實，又不能證明被告犯罪
    者，應諭知無罪之判決，刑事訴訟法第一百五十四條、第三百零一條第一項分別
    定有明文。次按刑法第三百三十九條第一項詐欺罪之成立，以意圖為自己或第三
    人不法所有，以詐術使人將本人或第三人之物交付為要件，最高法院著有四十六
    年台上字第二六○號判例可資參照。
三、本件自訴人指訴被告涉有前揭詐欺取財之犯行，無非係以其提出被告於八十八年
    十二月十六日所簽發面額分別為十萬元、十萬九千元、發票日分別為八十九年一
    月十六日、同月十八日、付款人均為萬泰商業銀行北高雄分行之支票及退票理由
    單票各二紙為據。訊據被告固坦承有借票予丙○○持向自訴人借款，且於其後另
    以前開面額分別為十萬元、十萬九千元之支票二紙換回退票等情不諱，惟堅決否
    認有何詐欺取財之犯行，辯稱：借款人係丙○○，伊並非借款人等語。經查，本
    案向自訴人借款之人係丙○○一節，業據證人丙○○於乙○審理時證述甚詳（見
    乙○九十二年三月二十七日審判筆錄），並為自訴人及被告所坦認（見乙○九十
    二年二月十二日審判筆錄），是被告僅係開立支票擔保丙○○借款債務之擔保人
    ，並無與自訴人接洽，自無對自訴人施以詐術。另被告嗣後雖未清償其所開立之
    支票並於其後換票且亦遭退票，惟該換票行為則係其原本擔保債務之延伸，在新
    債務未履行前，舊債務並未消滅（民法第三百二十條參照），即被告對自訴人所
    負之擔保責任並未消滅，是自訴人並不因被告其後換票且亦遭退票之行為而受有
    損害。綜上所述，被告上開所辯尚堪採信，本件應僅係單純之民事債務糾葛，難
    認被告有何施用詐術之行為。此外，乙○復查無其他積極證據足資認定被告有何
    自訴人所指之詐欺犯行，既不能證明被告犯罪，揆諸首揭規定及說明，依法應為
    無罪判決之諭知。
四、末按法院認應科拘役、罰金或應諭知免刑或無罪之案件，被告經合法傳喚無正當
    理由不到庭者，得不待其陳述逕行判決，刑事訴訟法第三百零六條定有明文。本
    案被告於乙○九十二年二月十二日當庭面告下次應到之日、時、處所及如不到場
    得命拘提，有乙○九十二年二月十二日審判筆錄在卷足憑，即經合法傳喚，而被
    告無正當理由不到庭，乙○既認應諭知無罪判決，自得不待其陳述，逕行判決，
    附此敘明。
據上論斷，應依刑事訴訟法第三百四十三條、第三百零一條第一項、第三百零六條，
判決如主文。
中      華      民      國    九十二    年      四      月      十      日
                                    臺灣高雄地方法院刑事第一庭
                                        法  官    官信成
右正本證明與原本無異。
如不服本判決，應於判決送達後十日內，向乙○提出上訴狀。
                                        書記官    黃意雯
中      華      民      國    九十二    年      四      月      十      日


司法院資訊處製作；財團法人民間司法改革基金會備份。
